臺灣屏東地方法院刑事判決
111年度訴字第96號
公  訴  人  臺灣屏東地方檢察署檢察官
被      告  東瀛營造有限公司


兼  代表人  楊智堯


被      告  李偉強


上  二  人  
選任辯護人  張錦昌律師
            吳澄潔律師
上列被告因違反廢棄物清理法案件，經檢察官提起公訴（110年
度偵字第10279號），因被告於準備程序中就被訴犯罪事實為有
罪之陳述，經告知簡式審判程序之旨，並聽取當事人之意見後，
經本院合議庭裁定由受命法官獨任進行簡式審判程序，茲判決如
下：
    主    文
楊智堯犯廢棄物清理法第四十六條第四款之非法清理廢棄物罪，
處有期徒刑壹年肆月。緩刑參年，並應於本判決確定之日起壹年
內向公庫支付新臺幣陸萬元。未扣案之犯罪所得即新臺幣壹萬元
沒收，於全部或一部不能沒收或不宜執行沒收時，追徵其價額。
東瀛營造有限公司因其負責人執行業務犯廢棄物清理法第四十六
條第四款之非法清理廢棄物罪，處罰金新臺幣壹拾萬元。
李偉強犯廢棄物清理法第四十六條第四款之非法清理廢棄物罪，
處有期徒刑壹年貳月。緩刑參年，並應於本判決確定之日起壹年
內向公庫支付新臺幣貳萬元。未扣案之犯罪所得即新臺幣壹萬貳
仟元沒收，於全部或一部不能沒收或不宜執行沒收時，追徵其價
額。
    犯罪事實
一、李偉強未領有廢棄物清除許可文件，竟基於非法清除廢棄物
    之犯意，於民國110年2月6日11時許，駕駛車牌號碼000-000
    0號營業曳引車附掛車牌號碼00-00號車斗，於不詳地點，擅
    自收受來源不明之廢塑膠混合物（廢棄物代碼D-0299），並
    向真實姓名年籍不詳之人收取新臺幣（下同）1萬2,000元作
    為清除上開廢塑膠混合物之報酬，而載運上開廢塑膠混合物
    至東瀛營造有限公司（下稱東瀛公司）所有之屏東縣○○鎮○○
    段000000000地號土地。
二、楊智堯為領有廢棄物清除、處理許可文件之東瀛公司負責人
    ，且明知上開土地未經許可作為轉運站，竟基於非法清除廢
    棄物之犯意，收取李偉強交付之1萬元作為報酬，在上開土
    地上，將上開廢塑膠混合物抓夾至其所駕駛之車牌號碼000-
    0000號營業大貨車上，併同源自事業機構「健富造船股份有
    限公司」（下稱健富公司）之廢棄物，於翌日（7日）運輸
    至屏東縣崁頂垃圾資源回收（焚化）廠。
三、楊智堯復基於申報不實之犯意，未據實申報上開來源不明之
    廢塑膠混合物，僅以清除健富公司一般事業廢棄物之名義登
    載於「廠外清理運送聯單」而為不實申報，足生損害於事業
    單位或清除單位及環保機關對於廢棄物處理稽核管理之正確
    性。嗣經屏東縣政府環境保護局偕同行政院環境保護署環境
    督察總隊南區督察大隊、內政部警政署保安警察第七總隊第
    三大隊前往上址稽查，始循線查悉上情。
四、案經屏東縣政府告發暨內政部警政署保安警察第七總隊第三
    大隊報告臺灣屏東地方檢察署檢察官偵查起訴。
    理    由
一、上揭犯罪事實，業據被告楊智堯、李偉強於警詢、偵訊、本
    院準備程序及審理時坦承不諱（見他卷第83至87頁；偵卷第
    65至70、113至118頁；本院卷第53、73頁），並有屏東縣政
    府110年6月4日屏府環查字第11032377500號函暨檢附之屏東
    縣政府刑事案件移送報告書暨附件、行政院環境保護署110
    年8月4日環署督字第1101107223號函、偵查報告、蒐證照片
    18幀、公害污染陳情網路受理系統查詢結果、東瀛公司之經
    濟部商工登記公示資料查詢服務、展曳交通有限公司之經濟
    部商工登記公示資料查詢服務、車牌號碼000-0000、KLF-11
    66汽車、車牌號碼00-00號拖車車輛查詢清單報表、東港鎮
    船頭段104-8地號土地所有權狀、東瀛公司之南區督察大隊
    督察紀錄2份、東瀛公司之屏東縣政府109屏東縣廢乙清字第
    16號廢棄物清除許可證、一般事業廢棄物妥善處理紀錄文件
    、廠外清理運送聯單、屏東縣崁頂垃圾資產回收(焚化)廠過
    磅單、東瀛公司申報110年營運紀錄、展曳交通有限公司之
    臺中市政府109台中市廢乙清字第54號廢棄物清除許可證在
    卷可查（見他卷第3至68、77、78頁；偵卷第13、14、49至5
    7、63、83至105、127至144頁；本院卷第25、26頁）。經核
    前揭事證，均足佐被告楊智堯、李偉強前揭任意性自白與事
    實相符。從而，本案事證明確，被告楊智堯、李偉強前揭犯
    行洵堪認定，應依法論科。
二、論罪科刑：
  ㈠從事廢棄物清除業務者，應向直轄市、縣（市）主管機關或
    中央主管機關委託之機關申請核發公民營廢棄物清除機構許
    可文件後，始得受託清除廢棄物業務，廢棄物清理法第41條
    第1項定有明文。是同法第46條第4款「未依第41條第1項規
    定領有廢棄物清除、處理許可文件，從事廢棄物貯存、清除
    、處理，或未依廢棄物清除、處理許可文件內容貯存、清除
    、處理廢棄物。」其後半段之犯罪主體係指已取得許可文件
    之廢棄物清理業者；前半段之犯罪主體既未明定限於業者，
    則依文義解釋，應認凡未領有許可文件，而從事廢棄物貯存
    、清除、處理，即該當於該罪之犯罪構成要件，不以廢棄物
    清理業者為限，亦即本法第46條第4款之未領有許可文件清
    理廢棄物罪，其犯罪主體，不以廢棄物清理業者為限，只要
    未依第41條第1項規定領有廢棄物清除、處理許可文件，而
    從事貯存、清除、處理廢棄物，即為該當（最高法院109年
    度台上大字第3338號裁定意旨可資參照）。次按廢棄物清理
    法第46條第4款規定之犯罪構成要件行為，有「貯存」、「
    清除」及「處理」三者，其中「貯存」指一般廢棄物於回收
    、清除、處理前，放置於特定地點或貯存容器、設施內之行
    為。「清除」則包括收集、清運（以人力、清運機具將一般
    廢棄物自產生源運輸至處理場（廠）之行為）及轉運（指以
    清運機具將一般廢棄物自產生源運輸至轉運設施或自轉運設
    施運輸至中間處理或最終處置設施之行為）。「處理」則包
    含：①中間處理：指一般廢棄物在最終處置或再利用前，以
    物理、化學、生物、熱處理、堆肥或其他處理方法，變更其
    物理、化學、生物特性或成分，達成分離、中和、減量、減
    積、去毒、無害化或安定之行為；②最終處置：指將一般廢
    棄物以安定掩埋、衛生掩埋、封閉掩埋或海洋棄置之行為；
    ③再利用：指將一般廢棄物經物理、化學或生物等程序後做
    為材料、燃料、肥料、飼料、填料、土壤改良或其他經中央
    主管機關會商中央目的事業主管機關認定之用途行為。又廢
    棄物之運輸屬「清除行為」，廢棄物之傾倒則屬「處理行為
    」（最高法院106年台上字第3834號判決意旨參照）。被告
    楊智堯、李偉強如犯罪事實一、二所為之駕駛車輛運輸廢棄
    物之行為，依前揭說明，俱屬「清除」行為，又被告楊智堯
    所屬之東瀛公司雖領有廢棄物清除許可文件，然未依前揭文
    件為清除行為，被告李偉強則未領有廢棄物清除許可文件而
    為清除行為，是核被告楊智堯、李偉強就犯罪事實一、二所
    為，均係犯廢棄物清理法第46條第4款之非法清理廢棄物罪
    。公訴意旨認被告2人所為犯行，除清除行為外，尚包含處
    理行為，容有誤會。又公訴意旨另認被告2人間就如犯罪事
    實一、二所載運輸行為，彼此間具有犯意聯絡、行為分擔之
    共同正犯關係，惟被告2人係以如犯罪事實一、二所載各自
    運輸行為，違反廢棄物清理法第46條第4款之非法清理廢棄
    物罪，而應各自就其行為負責，此部分同容有誤會。
　㈡核被告楊智堯就犯罪事實三所為，係犯廢棄物清理法第48條
    之申報不實罪；該罪為刑法第216條、第215條行使業務登載
    不實文書罪之特別規定，故無庸再論以刑法第216條、第215
    條之罪，併此敘明。
　㈢被告楊智堯所犯廢棄物清理法第46條第4款之非法清除廢棄物
    罪、同法第48條之申報不實罪，均係為達非法清除廢棄物之
    目的，於同一期間內所為，且行為局部同一，為一行為觸犯
    數罪名之想像競合犯，應依刑法第55條規定，從一重之廢棄
    物清理法第46條第4款非法清除廢棄物罪處斷。
　㈣被告東瀛公司因其負責人即被告楊智堯犯廢棄物清理法第46
    條第4款非法清除廢棄物罪，應依同法第47條規定，對被告
    東瀛公司科以同法第46條規定之罰金。
　㈤犯罪之情狀顯可憫恕，認科以最低度刑仍嫌過重者，得酌量
    減輕其刑，刑法第59條定有明文，亦即必須犯罪另有特殊之
    原因與環境等等，在客觀上足以引起一般同情，認為即予宣
    告法定低度刑期尤嫌過重者，始有其適用。經查，被告2人
    均係成年人而從事廢棄物清除之事業與工作，均明知環境維
    護之重要性，然被告2人卻為圖一時之便，分別收取如犯罪
    事實一、二所載報酬，而分別為犯罪事實依一、二所載之運
    輸行為，被告楊智堯嗣後更未據實申報，尚難遽認被告2人
    犯行客觀上有足以引起一般人同情之情形，應認尚無適用刑
    法第59條規定酌減其刑之餘地，是被告2人辯護人此部分之
    請求，尚屬無據。至被告2人之本案後各自捐助慈善事業機
    構、加強相關廢棄物清除知識之犯罪後態度、本案犯罪動機
    等一切情狀，業經本院後述量刑時作為有利被告2人之量刑
    審酌，併此敘明。是辯護人上開辯護，自無可採。
　㈥被告楊智堯、李偉強前揭犯罪之科刑，爰以各別被告個人之
    責任為基礎，並審酌被告楊智堯既擔任營業項目為廢棄物清
    除之被告東瀛公司負責人、被告李偉強則以駕駛曳引車為業
    ，均理當知悉廢棄物清除與申報之相關規定，為圖不法利益
    ，竟非法清除廢棄物，所為實屬不該。復衡酌被告2人坦承
    犯行，並於本案行為後積極捐助慈善事業，被告李偉強並於
    本案後參與行政院環境保護署環境保護人員丙級廢棄物清除
    技術員訓練，取得合格證書等情，有財團法人中華民國佛教
    慈濟慈善事業基金會捐款證明2紙、財團法人高雄市私立佛
    教淨覺育幼院實物謝狀、高雄市寶珠山慈音宮管理委員會感
    謝狀、愛心餐份數統計表擷圖、行政院環境保護署環境保護
    人員訓練所學院證暨合格證書為佐（見本院卷第89至99頁）
    之犯罪後態度。暨考量被告楊智堯、李偉強分別於本院審理
    時自陳之學、經歷、工作及家庭現況等語（見本院卷第74頁
    ），並提出戶口名簿可佐（見本院卷第85至88、101頁）之
    智識程度、家庭生活及經濟狀況等一切情狀，分別量處如主
    文所示之刑。
  ㈦被告楊智堯、李偉強均未曾因故意犯罪受有期徒刑以上刑之
    宣告，有臺灣高等法院被告前案紀錄表2份在卷可參，其等
    因一時失慮而罹刑章，犯後均坦承犯行，尚知悔悟，信經此
    次刑之宣告，應知警惕而無再犯之虞，本院認其等所受宣告
    之刑，以暫不執行為適當，爰依刑法第74條第1項第1款之規
    定，分別諭知緩刑3年，以啟自新。惟考量被告楊智堯、李
    偉強所犯，對於環境安全及國家管理秩序均有危害，為確保
    其記取教訓，避免再犯，並建立尊重法治之正確觀念，認有
    課予一定負擔之必要，爰依刑法第74條第2項第4款規定，命
    被告楊智堯、李偉強分別於本案判決確定之日起1年內，向
    公庫支付6萬元、2萬元。如未履行本判決所諭知之負擔情節
    重大者，檢察官得依法聲請撤銷對被告所為之緩刑宣告，併
    此敘明。
三、沒收部分：
   ㈠供犯罪所用、犯罪預備之物或犯罪所生之物，屬於犯罪行為
     人者，得沒收之、宣告前2條之沒收或追徵，有過苛之虞、
     欠缺刑法上之重要性、犯罪所得價值低微，或為維持受宣
     告人生活條件之必要者，得不宣告或酌減之，刑法第38條
     第2項前段、第38條之2第2項分別定有明文。次按犯罪所得
     ，屬於犯罪行為人者，沒收之；前2項之沒收，於全部或一
     部不能沒收或不宜執行沒收時，追徵其價額；第1項及第2
     項之犯罪所得，包括違法行為所得、其變得之物或財產上
     利益及其孳息，刑法第38條之1第1項前段、第3項、第4項
     亦分別定有明文。考其立法意旨在於徹底剝奪犯罪所得，
     消除犯罪誘因，於經濟犯罪及具有穩定社會系統屬「風險
     刑法」之環境犯罪尤然，且上開犯罪所得，不問成本、利
     潤，均應沒收。
   ㈡被告楊智堯、李偉強固分別使用駕駛車牌號碼000-0000號營
     業曳引車附掛車牌號碼00-00號車斗、車牌號碼000-0000號
     營業大貨車而犯本案，然前揭車輛價值甚高，依卷內資料
     顯示，被告楊智堯、李偉強並無長期、反覆使用前揭車輛
     之違反廢棄物清理法行為。依此，倘宣告沒收前揭車輛，
     不無過苛之虞，依刑法第38條之2第2項規定，爰不予宣告
     沒收。 
   ㈢被告楊智堯、李偉強分別自承本案收受1萬、1萬2,000元之
     報酬等語（見偵卷第67、116頁），且均未扣案，均應依刑
     法第38條之1第1項前段規定於各該被告主文下宣告沒收，
     於全部或一部不能沒收或不宜執行沒收時，則應依同條第3
     項規定，追徵其價額。　　
據上論斷，應依刑事訴訟法第273條之1第1項、第299條第1項前
段，廢棄物清理法第46條第4款、第47條、第48條，刑法第11條
前段、第55條、第74條第1項第1款、第2項第4款、第38條之1第1
項前段、第3項，判決如主文。
本案經檢察官施柏均提起公訴，檢察官吳政洋到庭執行職務。
中　　華　　民　　國　　111 　年　　4 　　月　　28　　日
                  刑事第四庭  法  官  錢毓華
以上正本證明與原本無異。
如不服本判決應於收受判決後20日內向本院提出上訴書狀，並應
敘述具體理由；其未敘述上訴理由者，應於上訴期間屆滿後20日
內向本院補提理由書（均須按他造當事人之人數附繕本）「切勿
逕送上級法院」。
中　　華　　民　　國　　111 　年　　4 　　月　　28　　日
                              書記官  郭淑芳
附錄論罪科刑法條：廢棄物清理法第46條第4款、第47條、第48
條。
廢棄物清理法第46條第4款
有下列情形之一者，處一年以上五年以下有期徒刑，得併科新臺
幣一千五百萬元以下罰金：
四、未依第四十一條第一項規定領有廢棄物清除、處理許可文件
    ，從事廢棄物貯存、清除、處理，或未依廢棄物清除、處理
    許可文件內容貯存、清除、處理廢棄物。
廢棄物清理法第47條
法人之負責人、法人或自然人之代理人、受僱人或其他從業人員
，因執行業務犯前二條之罪者，除處罰其行為人外，對該法人或
自然人亦科以各該條之罰金。
廢棄物清理法第48條
依本法規定有申報義務，明知為不實之事項而申報不實或於業務
上作成之文書為虛偽記載者，處三年以下有期徒刑、拘役或科或
併科新臺幣一千萬元以下罰金。